【裁判字號】    94,交易,165
【裁判日期】    950208
【裁判案由】    過失致死等
【裁判全文】
臺灣板橋地方法院刑事判決             94年度交易字第165號
公  訴  人  臺灣板橋地方法院檢察署檢察官
被      告  丙○○
上列被告因過失致死等案件，經檢察官提起公訴（94年度偵字第
9746號），本院判決如下：
    主  文
丙○○無罪。
    理  由
一、公訴意旨略以：被告丙○○明知服用酒類或其他相類之物，
    不能安全駕駛動力交通工具者，不得駕駛動力交通工具，竟
    仍於民國93年5 月24日10時至12時許（起訴書誤載為25日某
    時），在桃園縣龜山鄉○○村○○路○ 段「尚介青海產店」
    與友人共同飲酒後，已達不能安全駕駛之狀態下，猶騎乘動
    力交通工具車牌號碼NX7-130 號重型機車，搭載其女友李采
    憓，由桃園縣龜山鄉迴龍村往臺北縣五股鄉方向行駛。而於
    翌日凌晨1 時50分許，行經臺北縣五股鄉○○路○ 段與五股
    交流道北上入口處之有燈光號誌交叉路口時，被告原應注意
    行車速度應依標誌或標線之規定，且汽車行駛至交岔路口，
    應遵守燈光號誌，以及注意車前狀況，並隨時採取必要之安
    全措施，且應注意飲酒後吐氣所含酒精成份超過每公升0.25
    毫克以上者，不得駕車，而依當時為夜間有照明、天候為晴
    ，路面乾燥無缺陷、無障礙物等情況，並無不能注意之情事
    ，被告疏未注意依規定車道及號誌規定違規行駛，擅行闖越
    紅燈通過上開交叉路口。適有白文照（所涉過失致死部分業
    經檢察官為不起訴處分）駕駛車牌號碼DL-0185 號自用小貨
    車，沿五股鄉○○路往新莊市方向，欲左轉至五股交流道，
    因被告未開車燈又闖紅燈騎來，白文照見狀煞避不及，而與
    被告所騎之機車左前車頭發生撞擊，被告及李采憓因而受撞
    倒地，李采憓因此受有腦膜下出血併嚴重腦水腫、右股骨骨
    折、多處擦傷及挫傷之傷害。經路人報請救護，將李采憓送
    往行政院衛生署臺北醫院急救，仍於93年5 月25日12時50分
    許宣告不治。因認被告所為，係涉犯刑法第185 條之3 公共
    危險罪，及同法第276 條第1 項之過失致死罪嫌等語。
二、按犯罪事實應依證據認定之，無證據不得認定犯罪事實；不
    能證明被告犯罪者，應諭知無罪之判決，刑事訴訟法第154
    條第2 項、第301 條第1 項定有明文。又公訴案件犯罪證據
    之蒐集，及提起公訴後，對犯罪事實之舉證責任及指出證明
    之方法，均屬公訴人之職責，原則上法院僅於當事人之主張
    及舉證範圍內進行調查證據，其經法定程序調查證據之結果
    ，認已足以證明犯罪事實時，始得為犯罪事實之認定。若其
    為訴訟上之證明，於通常一般人仍有合理之懷疑存在，尚未
    達於可確信其真實之程度者，在該合理懷疑尚未剔除前，自
    不能為有罪之認定，最高法院94年度臺上字第2033號判決要
    旨可資參照。
三、公訴意旨認被告丙○○涉犯酒醉駕駛及過失致人於死罪嫌，
    係憑被告自承有飲酒之事實、卷附血液酒精濃度檢驗結果單
    、李采憓死亡之相驗屍體證明書、驗斷書、車禍現場圖、肇
    事調查報告表、現場照片等，以及證人許啟州之證述為主要
    依據。被告則對上開證據均無證據能力方面之爭執，均得採
    認為本院審判之證據資料。惟被告堅決否認有酒醉駕駛及過
    失致死之犯行，辯稱：當天伊與李采憓及友人至桃園縣龜山
    鄉○○村○○路○ 段「尚介青海產店」飲酒後，伊飲酒甚多
    ，故由李采憓騎機車載伊；當天如何發生事故並不清楚，伊
    並無酒後駕駛肇事致人於死之行為等語。經查：
  (一)被告與李采憓於93年5 月24日10時至12時許，在桃園縣龜山
    鄉○○村○○路○ 段之「尚介青海產店」與友人聚餐飲酒後
    ，共乘車牌號碼NX7-130 號重型機車，自桃園縣龜山鄉迴龍
    村往臺北縣五股鄉方向行駛。翌日凌晨1 時50分許，2 人行
    經臺北縣五股鄉○○路○ 段五股交流道北上入口處時，因未
    開車燈又闖紅燈行駛，適白文照駕駛車牌號碼DL-0185 號自
    用小貨車自新五路南向欲左轉至五股交流道行駛，白文照突
    見前開機車闖紅燈前來，見狀煞避不及而撞擊該機車之左前
    車頭，被告及李采憓因而受撞倒地，李采憓因此受有腦膜下
    出血併嚴重腦水腫、右股骨骨折、多處擦傷及挫傷之傷害，
    經送往行政院衛生署臺北醫院急救，仍於93年5 月25日12時
    50分許宣告不治，有卷附之車禍現場圖、肇事調查報告表、
    現場照片等為證，復有證人白文照、許啟州、黃文樹之警詢
    筆錄在卷，並經檢察官督同法醫師相驗明確，有李采憓之相
    驗屍體證明書、驗斷書、相驗照片等為據，足認被告與李采
    憓於前開時、地與白文照所駕駛之車牌號碼DL-0185 號自用
    小貨車發生車禍，李采憓因而死亡之事實明確。
  (二)公訴意旨雖認上開肇事，係由被告騎車牌號碼NX7-130 號重
    型機車搭載李采憓時因過失而發生。惟據證人即與被告共同
    飲酒之友人余政賓證稱：93年5 月24日下班後，與乙○○、
    丙○○、李采憓等6 、7 人相約至海產店飲用啤酒及高粱酒
    ，因為李采憓並未飲酒，所以要離開時由李采憓騎機車載丙
    ○○離開等語，核與被告所辯情節大致相符。而被告於本件
    事故後亦因傷送至行政院衛生署臺北醫院急救，經該院抽血
    檢驗之結果，丙○○血液中所含酒精濃度達164.3mg/dl，換
    算呼氣酒精濃度約每公升0.8215毫克（見93年度他字第4377
    號偵查卷第28頁），而李采憓於同日抽血檢驗之結果，血液
    中所含酒精濃度僅1.6mg/dl（見同前卷第27頁），僅約被告
    酒精濃度百分之一左右。是以被告當時飲酒量甚高，而李采
    憓神智狀態清醒之情形下，由李采憓騎機車載被告返回五股
    鄉住處休息，合於情理，難認被告所辯有何虛妄之處。
  (三)且由本件車禍後之跡證觀之，車牌號碼NX7-130 號之重型機
    車之車禍後車頭及左側車身部分均有嚴重損壞（見93年度相
    字第685 號偵查卷第52-54 頁、第38-39 頁），車頭及左後
    車身車殼均破裂，有部分車殼散落地面（見同前卷第36-37
    頁照片），核與白文照所述：我當時由新五路左轉往五股交
    流道北上入口方向行駛，一輛機車未開大燈騎在外側車道上
    ，後來發生撞擊；我車輛引擎蓋、保險桿受損，機車之左側
    車體受損等情形相符（見同前卷第5-7 頁筆錄）。佐以警製
    之道路交通事故現場圖（見同前卷第33頁），足認車牌號碼
    NX7-130 號之重型機車（即現場圖所標繪之B 車）於碰撞前
    ，應有向右偏閃之動作，故除車頭與白文照之自用小客車碰
    撞外，左側車身亦與白文照之自用小客車車頭前保險桿部位
    有大範圍之碰撞。再由被告及李采憓受創部位觀之，被告於
    車禍後主要係左大腿股骨骨折，有行政院衛生署臺北醫院之
    診斷證明書在卷可稽（見同前卷第25頁），而李采憓除頭部
    受創外，主要係右股骨骨折及身體遍布擦傷（見同前卷第24
    頁、78頁）。而上開車牌號碼NX7-130 號之重型機車之左側
    既曾遭外力撞擊，若被告係跨坐於該機車後座，則其左大腿
    因碰撞而骨折，應屬合理之推斷。且李采憓之左手多處挫傷
    ，左肱骨更有閉鎖性骨折之傷勢（見同前卷第76頁驗斷書所
    載），反觀李采憓之右臂則無任何傷勢（見同前卷第78頁傷
    勢正面圖），足以推論李采憓因為騎機車時往右偏閃，故於
    左前車頭與白文照自用小客車碰撞時，造成左手臂多處傷害
    甚至骨折。故由車禍後之跡證及二人之傷勢相對照，被告所
    辯當時係李采憓騎機車載伊等語，應無不實。
  (四)且本件車禍發生當時，除駕車肇事之白文照之外，另有在五
    股鄉○○路停等紅燈之黃文樹、許啟州目擊事發經過，然因
    車禍發生突然，且白文照因肇事心虛而逃逸，黃文樹則立即
    追趕逃逸之白文照，故白文照及證人黃文樹均未能憶及當時
    車牌號碼NX7-130 號重型機車究竟為被告或李采憓所騎駛。
    惟證人許啟州於警詢時表示：我當時看到的機車騎士是身著
    花格子衣服之人，身材瘦瘦的，但是男是女不清楚等語（見
    93 年 度相字第685 號偵查卷第23頁），而被告為高壯男子
    ，李采憓則身材清瘦（見同前卷第75頁驗斷書之記載），是
    證人許啟州所見於機車上之人，應係李采憓而非被告，但證
    人許啟州並未清楚指明李采憓係坐在機車前座或後座。再者
    ，證人許啟州除於警詢時表示當時僅有見到機車上一人外（
    見同前卷第23頁），其於偵查中則證稱：騎機車之人是男是
    女我不知道，但當機車超越我的小貨車時我有瞄一、二秒，
    有看到頭髮長長的人在機車上等語（見93年度偵字第14817
    號偵查卷第6 頁），故李采憓究竟係騎機車之人，或是機車
    後座之人，自難憑證人許啟州模糊之記憶以確定之，原起訴
    意旨以許啟州模糊不全之證述，逕認定被告為上開機車之駕
    駛人，自不足以排除合理可疑之處。至於車禍後到場處理之
    員警林俊宏固證稱：我們到達現場時人、車都沒有移動，我
    們到了之後救護車也馬上就到，印象中被告倒地位置比較靠
    近機車，由現場跡證無法確定是何人騎乘該機車，當時也沒
    有任何目擊證人表示是何人駕駛系爭車輛等語；證人丁○○
    警員證稱：依據處理本件車禍現場判斷與現場蒐集到的證據
    ，無法判斷何人騎乘該機車等語（見本院94年12月21日審判
    筆錄）。另當時到場救護之證人甲○○證稱：我們到場時機
    車已經被員警移動過，而我只負責處理傷患，由傷患之狀況
    亦無法判斷是何人騎乘機車等語（見本院95年1 月18日審判
    筆錄）。故由公訴人所舉上開證人之證述內容，仍無法證明
    被告有於上開時、地酒醉騎駛機車肇事致李采憓死亡之犯行
    。
  (五)綜上，本件由車禍現場跡證，與被告及李采憓當時之傷勢參
    互稽核，被告所辯該機車係李采憓所騎駛乙節，應非虛言。
    而由現場之證人白文照、黃文樹、許啟州，以及到場處理之
    人員林俊宏、丁○○、甲○○所述內容，則無法判斷被告是
    否為當時騎駛該機車之人。此外，本院復查無其他積極事證
    ，足以證明被告有酒醉後駕駛機車，並因過失致李采憓死亡
    之犯行，本件被告犯行不能證明，揆以首揭說明意旨，應為
    被告無罪之諭知。
據上論斷，應依刑事訴訟法第301 條第1 項，判決如主文。
本案經檢察官陳孟黎到庭執行職務。
中    華    民    國    95    年    2     月    8     日
                    交通法庭    審判長法  官    徐蘭萍
                                      法  官    林淑婷
                                      法  官    林漢強
上列正本證明與原本無異。
如不服本判決，應於判決送達後10日內，向本院提出上訴狀。
                                      書記官    黃大千
中    華    民    國    95    年    2     月    8     日


司法院資訊處製作；財團法人民間司法改革基金會備份。
